最高法院刑事判決　　　　　　　　　　　　　　　九十一年度台上字第四一二九號
　　上　訴　人　甲○○
右上訴人因殺人案件，不服台灣高等法院台中分院中華民國九十一年四月十七日第二
審判決（九十一年度上訴字第二○七號，起訴案號：台灣南投地方法院檢察署九十年
度偵字第二六六七號），提起上訴，本院判決如左：
    主  文
上訴駁回。
    理  由
按刑事訴訟法第三百七十七條規定，上訴於第三審法院，非以判決違背法令為理由，
不得為之。是提起第三審上訴，應以原判決違背法令為理由，係屬法定要件。如果上
訴理由狀並未依據卷內訴訟資料，具體指摘原判決不適用何種法則或如何適用不當，
或所指摘原判決違法情事，顯與法律規定得為第三審上訴理由之違法情形，不相適合
時，均應認其上訴為違背法律上之程式，予以駁回。本件上訴人甲○○上訴意旨略稱
：(一)、唐蕭葉證述「對方一句話也沒說，就一拳打在唐耀文的肩頰骨處」，倘上訴人
當時手中確有持刀，唐蕭葉豈有視而不見之理。若當時上訴人持刀刺殺唐耀文，其受
傷之肩頰處應在左邊，方符常理，且形成之刀傷亦不可能如法醫研究所所鑑定之成垂
直狀態，必有傾斜度。唐蕭葉之證述與事實不符，顯然並無目睹，原判決採為上訴人
為思報復而萌生殺人犯意之論據，自屬判決適用法則不當。(二)、原判決認「左側車門
雖遺有血跡一處，為轉移之血跡」，然於理由中卻未敘明左側車門所遺血跡究係如何
移轉？何人移轉？顯有判決理由不備之違法。(三)、南投縣警察局草屯分局之模擬照片
，僅有上訴人坐在駕駛座位上，對唐耀文當時如何與上訴人搶奪刀械並未模擬。事發
當時唐耀文意欲奪刀並將上訴人從車上拉扯下來，上訴人失去平衡摔到地面，才刺中
唐耀文右肩頰骨，致刀傷形成由上而下垂直角度，才在小貨車左側車門留下血跡。原
判決僅憑模擬照片，即遽予推定而排除事發係在小貨車左側車門處，其判決有違論理
及證據法則。(四)、上訴人在原審聲請鑑定扣案水果刀之刀柄上指紋，乃攸關唐蕭葉證
述是否屬實，及原判決所認定是否與事實相符，顯有鑑定之必要，原審認無必要，難
謂無調查未盡之違法云云。
惟查：證據之取捨、事實之認定，乃事實審法院職權行使之範圍，茍其證據之取捨及
事實之認定，不違背經驗法則與論理法則，即不容任意指摘為違法，而據為上訴第三
審之適法理由。原判決依據台灣南投地方法院檢察署檢察官督同法醫師相驗、解剖所
製之相驗筆錄、驗斷書、相驗屍體證明書及法務部法醫研究所法醫所醫鑑字第○九
六一號鑑定書，證人唐蕭葉、唐振書於偵查中之供證，林慧美、覺速卿於警訊時之證
述，上訴人警訊中就其持刀刺殺之揮動姿式、高度與被害人傷口高度進行模擬所拍攝
照片，暨扣案水果刀一把、案發現場圖、現場照片、簽帳單、互助會影本等證據，綜
合判斷，認定上訴人確有於民國九十年七月二十九日五時二十分許，在南投縣草屯鎮
○○路三七○巷二十八號前，持水果刀猛刺被害人唐耀文右頸部一刀，切斷右鎖骨下
動脈刺破肺臟，造成被害人胸部大量內出血休克而不治死亡之犯行。因而維持第一審
論處上訴人殺人罪刑之判決，駁回第一審檢察官及上訴人在第二審之上訴，已敘明其
所憑之證據及認定之理由。而以上訴人否認有殺人之犯意，辯稱：因被害人欠伊互助
會錢，伊前往索討，爭執之後，被害人追伊至車旁，拉扯間水果刀刺中被害人肩膀，
並非蓄意要殺死被害人云云，乃卸責之詞，不足採信，於理由內詳加說明及指駁。經
核所為論斷，均與卷內資料相符，從形式上觀察，並無認定事實不依證據或有何採證
違背經驗法則、論理法則等違法情形存在。而證人之供述雖與事實未盡相符或略有歧
異，事實審法院非不可本於經驗法則，斟酌其他卷證資料，作合理之比較，定其取捨
；若其基本事實之陳述與真實性無礙時，仍非不得予以採信，非謂稍有不符或歧異，
即認其全部均為不可採信。從而供述之一部認為真實者，予以採取，自非證據法則所
不許。唐蕭葉雖供證其目睹上訴人在門口處打被害人肩頰骨一拳，而未見上訴人持刀
刺殺被害人云云，然其復同時證稱：被害人被打一拳時就已經坐在地上，且身上一直
流血，其才知上訴人用刀刺被害人等語。是其供述前後縱有些許差異，原審依憑前後
之供述，斟酌其他證據，本於經驗法則與論理法則，取其認為真實之部分，據為其認
定上訴人在上開時地持水果刀刺殺被害人之論證之一，乃事實審法院採證認事職權之
適法行使，自屬合法，難謂有判決不適用法則之違法。又原判決已詳予論列被害人遭
刺殺後，身上造成深度達十三至十五公分之刀傷，暨其血液流出噴濺之分布情形，而
排除上訴人所稱是在左側車門被害人拉扯下，近距離刺傷被害人之可能。雖就左側車
門所遺血跡一處，僅記載「為轉移之血跡」，然此僅係理由稍嫌簡略，並非理由不備
，於判決自不生影響，依刑事訴訟法第三百八十條規定，尚難據為適法之第三審上訴
理由。其餘上訴意旨所執各詞，原判決已在理由內逐一論斷綦詳，並無如上訴人所云
之違法情形。上訴意旨，徒就原判決已說明之事項，及原審採證認事之職權行使，任
意指摘為違法，且為事實之爭執，顯與法律規定得為第三審上訴理由之違法情形，不
相適合。其上訴違背法律上之程式，應予駁回。
據上論結，應依刑事訴訟法第三百九十五條前段，判決如主文。
中      華      民      國    九十一    年      七      月    二十五    日
                              最高法院刑事第九庭
                                  審判長法官  陳  炳  煌
                                        法官  陳  正  庸
                                        法官  韓  金  秀
                                        法官  吳  信  銘
                                        法官  徐  文  亮
      右正本證明與原本無異
                                              書  記  官
中      華      民      國    九十一    年      八      月      二      日
